【裁判字號】    99,交聲,1255
【裁判日期】    991028
【裁判案由】    聲明異議
【裁判全文】
臺灣臺南地方法院交通事件裁定        99年度交聲字第1255號
移送機關    交通部公路總局嘉義區監理所臺南監理站
受處分人    甲○○
上列異議人即受處分人因違反道路交通管理處罰條例案件，對於
交通部公路總局嘉義區監理所臺南監理站民國99年9月24日所為
之裁決處分（處分案號：嘉監南字第裁74-S00000000號）聲明異
議，本院裁定如下：
    主    文
原處分關於罰鍰新臺幣壹萬玖仟伍佰元部分撤銷。
上開撤銷部分，甲○○不罰。
其餘異議駁回。
    理    由
一、原處分意旨略以：異議人即受處分人甲○○（下稱異議人）
    於民國98年2月1日19時15分許，駕駛車牌號碼DU-3569號自
    用一般小客車，行經臺南市○○路與建平14街交岔路口時，
    因不勝酒力，與由第三人鄭惠華所騎乘之車牌號碼NKM-333
    號重型機車發生擦撞，致鄭惠華人車倒地，並受有左肘挫擦
    傷、左膝、左小腿、左踝及左拇指擦傷等傷害，經臺南市警
    察局交通隊（下稱舉發機關）警員據報到場處理，並當場測
    得其呼氣中酒精濃度為每公升0.36毫克，因超過規定標準遂
    予以製單舉發，嗣經交通部公路總局嘉義區監理所臺南監理
    站（下稱原處分機關）以其違規事證明確，依道路交通管理
    處罰條例第35條第1項第1款、第24條第1項第2款（原處分漏
    載第24條第1項第2款）及違反道路交通管理事件統一裁罰基
    準表之規定，裁處異議人罰鍰新臺幣（下同）19,500元，吊
    扣駕駛執照24個月，並應參加道路交通安全講習等語。
二、聲明異議意旨略以：異議人家住台南，在麻豆上班，上下班
    都要用車，吊扣駕照兩年，在現實生活上幾乎不可能辦到，
    是否可以其他方式取代，又因酒駕，經緩起訴處分，已繳緩
    起訴處分金30,000元，盼可抵繳交通違規罰鍰，為此聲明異
    議等語。
三、按汽車駕駛人，駕駛汽車經測試檢定有酒精濃度超過規定標
    準者，處15,000元以上60,000元以下罰鍰，並當場移置保管
    該汽車及吊扣其駕駛執照1年；因而肇事致人受傷者，並吊
    扣其駕駛執照2年；致人重傷或死亡者，吊銷其駕駛執照，
    並不得再考領。汽車駕駛人，有第35條第1項規定之情形者
    ，應接受道路交通安全講習，道路交通管理處罰條例第35條
    第1項第1款、第24條第1項第2款分別定有明文。又汽車駕駛
    人飲用酒類或其他類似物後其吐氣所含酒精濃度超過每公升
    0.25毫克以上者，不得駕車，道路交通安全規則第114條第2
    款復定有明文。
四、經查：
  (一)異議人於上揭時、地駕駛車牌號碼DU-3569號自用小客車肇
    事致人受傷，經舉發機關警員測得其呼氣中所含酒精濃度為
    每公升0.36毫克，因超過規定標準，遂予製單舉發，並經原
    處分機關裁處如前所述內容之裁罰等情，有臺南市警察局98
    年2月1日南市警交字第S00000000號舉發違反道路交通管理
    事件通知單及原處分機關99年9月24日嘉監南字第裁74-S000
    00000號裁決書各1份附卷可稽，且為異議人所不爭執，是此
    部分違規事實已可認定。
  (二)惟按95年2月5日生效之行政罰法第26條第1項規定，一行為
    同時觸犯刑事法律及違反行政法上義務規定者，依刑事法律
    處罰之。但其行為應處以其他種類行政罰或得沒入之物而未
    經法院宣告沒收者，亦得裁處之。究其立法目的，無非以一
    行為同時觸犯刑事法律及違反行政法上義務規定時，由於刑
    罰與行政罰同屬對不法行為之制裁，而刑罰之懲罰作用較強
    ，故依刑事法律處罰，即足資警惕時，實無一事二罰再處行
    政罰之必要，且刑事法律處罰，由法院依法定程序為之，較
    符合正當法律秩序，應予優先適用，但罰鍰以外之沒入或其
    他種類行政罰，因兼具維護公共秩序之作用，為達行政目的
    ，行政機關仍得併予裁處。
  (三)查異議人上開酒駕行為，業經檢察官依刑事訴訟法第253條
    之2第1項第4款規定為緩起訴處分，並命受處分人向公益團
    體捐款，受處分人係履行檢察官所為緩起訴處分命令，此等
    命令名義上雖非刑罰，但仍是一種特殊處遇措施，造成受處
    分人之財產減少，性質上亦屬剝奪人民財產權之處分，與刑
    事制裁無異，實質上為刑事處罰。故檢察官為緩起訴處分並
    命向公益團體捐款者，該捐款解釋上亦應認屬道路交通管理
    處罰條例第35條第8項所規定之罰金為宜。而參諸違反道路
    交通管理事件統一裁罰基準表之規定，對於駕駛人駕駛小型
    車，而其吐氣所含酒精濃度超過每公升0.25毫克以上未滿
    0.4毫克者，其最低應納罰鍰之數額為19,500元。本件異議
    人在刑事部分，既經檢察官為緩起訴處分，並經檢察官命向
    臺南市智障者福利家長協進會支付30,000元，而異議人亦於
    98年9月7日履行上開緩起訴處分之負擔完畢，且該緩起訴於
    99年6月9日期滿未經撤銷，此有社團法人台南市智障者福利
    家長協進會緩起訴處分金收據附卷可稽，並據本院依職權調
    取臺灣臺南地方法院檢察署98年度緩字第1443號緩起訴執行
    卷宗全卷核閱相符，依前開說明，本件異議人酒駕之行政罰
    罰鍰部分，應不得再為裁處。
  (四)至原處分機關對異議人為吊扣駕駛執照24個月，並應參加道
    路交通安全講習之處分部分，係罰鍰以外對於預防再犯之行
    政罰，乃為抑止酒後駕車之不法行為，維護道路交通用路權
    人之生命、身體之安全法益，依行政罰法第26條第1項但書
    之規定，得裁處之，是原處分機關此部分之裁決，核無不當
    ，異議人此部分異議，並無理由。
五、綜上所述，原處分機關就異議人酒駕行為所處罰鍰19,500元
    部分之行政裁罰，即有未洽，應由本院撤銷該處分並就該部
    分為異議人不罰之諭知，以資適法；至於原處分中吊扣駕駛
    執照24個月，並應參加道路交通安全講習之處分，於法並無
    違誤，從而，此部分之異議並無理由，應予駁回。
六、據上論結，依道路交通管理處罰條例第87條第2項、道路交
    通事件處理辦法第18條、第19條前段，裁定如主文。
中    華    民    國    99    年    10    月    28    日
                      交通法庭  法  官  林福來
以上正本證明與原本無異。
如不服本裁定，應於收受送達後5日內向本院提出抗告狀。（應
附繕本）
                                書記官  李淑惠
中    華    民    國    99    年    10    月    29    日

司法院資訊處製作；財團法人民間司法改革基金會備份。
